【裁判字號】    95,聲,465
【裁判日期】    950327
【裁判案由】    聲明異議
【裁判全文】
臺灣高雄地方法院民事裁定              95年度聲字第465號
聲  請  人  甲○○
相  對  人  台灣高雄地方法院提存所
上列聲請人對相對人民國95年2 月27日（81）存字第3714號公函
所為之處分提出異議，本院裁定如下：
    主      文
異議駁回。
    理      由
一、本件異議意旨略以：伊為鈞院81年度存字第3714號之擔保提
    存人李志強之配偶，而鈞院曾以86年度聲字第226 號民事確
    定裁定准予擔保提存人李志強取回上開提存事件所提供之新
    台幣（下同）400,000 元擔保金，惟伊嗣依此裁定於86年 6
    月10日向相對人請求發還提存物，卻遭相對人以伊未提出擔
    保提存人李志強之印鑑證明為由而拒絕辦理，而擔保提存人
    李志強於95年1 月29日持印鑑證明向相對人再次請求發還，
    詎即遭相對人以95年2 月27日（81）存字第3714號公函以擔
    保提存人李志強之聲請已逾應供擔保原因消滅後5 年之請求
    權時效為由而不准發還，然擔保提存人李志強現罹重病、生
    活困難，而其亦未放棄聲請發還之權利，相對人之處分顯非
    適法，為此爰依法聲明異議，請求准予發還等語。
二、按「當事人或利害關係人對於提存所之處分，得於處分通知
    書送達當事人翌日起十日內，提出異議。」、「擔保提存之
    提存人於提存後，有左列情形之一者，得聲請該管法院提存
    所返還提存物：一、法院命返還提存物之裁定確定者。…前
    項聲請，應於供擔保之原因消滅後五年內為之；逾期其提存
    物屬於國庫。」，提存法第19條第1 項、第16條第1 項第 1
    款、第2 項分別定有明文。
三、經查，本件係擔保提存人李志強為債務人林文瑞之假扣押事
    件所提供之擔保提存，是於本件所謂之「當事人或利害關係
    人」應指李志強與林文瑞2 人，而聲請人既僅為李志強之配
    偶，與本提存事件並無任何關係而非利害關係人或當事人，
    其提起本件聲明異議於法已有未合，且擔保提存人李志強經
    本院86年度聲字第226 號民事裁定准予返還上開提存物，該
    裁定並於86年4 月7 日確定，而擔保提存人李志強於95年 2
    月23日具狀聲請查覆如何取回提存物乙情，此有該民事裁定
    暨確定證明書、聲請查覆狀等件附於上開提存案卷可稽，是
    擔保提存人李志強既未於擔保原因消滅後5 年內即91年4 月
    7 日前提出返還提存物之聲請，該提存物依法已歸屬國庫，
    擔保提存人李志強嗣於95年2 月23日具狀聲請查覆僅係詢問
    本院提存所其得依何種程序領回提存物並非返還之請求，況
    其縱於時提出返還聲請亦無改於提存物已歸屬國庫之事實，
    另相對人縱曾於86年6 月10日向相對人聲請返還提存物，然
    聲請人既自承其於時並未提出擔保提存人李志強之印鑑證明
    而遭拒絕辦理，其嗣亦未於法定期限內依法聲請取回，提存
    物即已歸屬國庫，至擔保提存人李志強縱罹患重病、生活困
    難，此亦無法取回已歸屬國庫之提存金，聲請人上開主張並
    並無理由，依法自應駁回本件聲明異議。
四、依提存法第20條第1項，裁定如主文。
中    華    民    國    95    年    3     月    27    日
                  民事第五庭   法   官  郭宜芳
正本係照原本作成。
如對本裁定抗告，須於裁定送達後十日內向本院提出抗告狀。
中    華    民    國    95    年    3     月    27    日
                                書記官  劉法萱


司法院資訊處製作；財團法人民間司法改革基金會備份。
